臺灣板橋地方法院刑事判決　　　　　　　96年度訴字第1503號
公　訴　人　臺灣板橋地方法院檢察署檢察官
被　　　告　甲○○
　　　　　　　　　　（另案於臺灣臺北監獄臺北分監執行中）
上列被告因毒品危害防制條例案件，經檢察官提起公訴（96年度
毒偵字第162 號），被告於準備程序中為有罪之陳述，經本院合
議庭裁定由受命法官進行簡式審判程序獨任審理，判決如下：
    主  文
甲○○施用第一級毒品，累犯，處有期徒刑拾月。
扣案之第一級毒品海洛因（淨重零點零玖公克）沒收銷燬之；包
裹上開海洛因之包裝袋壹只沒收之。
    事  實
一、甲○○：(一)於民國88年5 月13日因違反毒品危害防制條例案
    件，經臺灣基隆地方法院以88年度訴字第105 號判決判處有
    期徒刑5 年，嗣經臺灣高等法院於88年9 月22日以88年度上
    訴字第2613號判決駁回上訴，其後於91年8 月16日因縮短刑
    期假釋出監，所餘刑期假釋付保護管束，縮刑期滿日期為92
    年12月22日，惟其保護管束期滿假釋並未經撤銷（於本件構
    成累犯）；(二)另因施用毒品案件，經臺灣基隆地方法院以88
    年度毒聲字第58號裁定送觀察、勒戒，惟其後因認無繼續施
    用毒品傾向，於88年2 月12日釋放出所，並經臺灣基隆地方
    法院檢察署檢察官於88年1 月31日以88年度偵字第489 號為
    不起訴處分確定，惟甲○○又於前揭觀察勒戒執行完畢後5
    年內之93年1 月18日為警採尿前回溯26小時內之某時以及自
    92年10月21日為警採尿前回溯96小時內之某一時段起至94年
    6 月19日為警查獲時止，分別再犯施用第一級、第二級毒品
    案件，經臺灣板橋地方法院檢察署檢察官以93年度毒偵緝字
    第28 7號、第288 號偵查案件提起公訴及同署94年度毒偵字
    3478號偵查案件併案審理後，經本院於94年7 月29日以94年
    度訴緝字第121 號判決有罪，並定其應執行刑為有期徒刑1
    年確定（現正執行中）。
二、甲○○明知海洛因及甲基安非他命（起訴書誤植為安非他命
    ，下同）分別係毒品危害防制條例所管制之第一級毒品與第
    二級毒品，依法不得施用，竟於前受觀察勒戒執行完畢5 年
    內已再犯毒品危害防制條例之罪後，仍基於同時施用第一級
    毒品海洛因及第二級毒品甲基安非他命之犯意，於94年9 月
    4 日上午7 、8 時許（起訴書就甲○○施用海洛因部分係載
    為在94年9 月4 日中午不詳時分，就其施用甲基安非他命部
    分係載為在94年9 月4 日18時許為警採集尿液前96小時內之
    某時），在臺北縣三重市○○○路291 號「三重旅社」508
    室內（起訴書就其施用甲基安非他命部分係載為在不詳處所
    ），同時將海洛因及甲基安非他命一併放入玻璃球後，混合
    燃燒而施用海洛因及甲基安非他命1 次。嗣於94年9 月4 日
    18時許，甲○○在臺北縣三重市○○○路291 號「三重旅社
    」508 室內為警查獲，並扣得海洛因一包（淨重0.09公克）
    ，復經警採集其尿液送驗，發現其內呈鴉片類（嗎啡、可待
    因，乃人體施用海洛因後之代謝反應）及安非他命類（安非
    他命、甲基安非他命）之陽性反應，始知上情。
三、案經臺北縣政府警察局三重分局報請臺灣板橋地方法院檢察
    署檢察官偵查起訴。
    理  由
一、前揭事實，業據被告甲○○於本院準備程序及審理時坦承不
    諱，而被告於94年9 月4 日為警查獲後所採集之尿液經送驗
    以氣相層析質譜儀法確認檢驗結果，於鴉片類及安非他命類
    均呈陽性反應，此有臺灣檢驗科技股份有限公司94年9 月20
    日所出具之濫用藥物尿液檢驗報告及臺北縣政府警察局三重
    分局查獲違反毒品危害防制條例案件犯嫌代碼對照表各1 紙
    附卷可稽（見臺灣板橋地方法院檢察署94年度核退毒偵字第
    2209號偵查卷宗第21、29頁），乃被告為警查獲時所扣案之
    白粉1 包（被告自承為其施用後所剩餘之物），經警送檢驗
    結果，亦發現係第一級毒品海洛因（淨重0.09公克），此有
    法務部調查局鑑定通知書1紙在卷足佐（96年度毒偵字第162
    號偵查卷宗第36頁），亦可堪為佐證。足認被告上開施用第
    一級毒品海洛因、施用第二級毒品甲基安非他命之自白與事
    實相符。又按毒品危害防制條例於92年7月9日修正公布，自
    93年1月9日施行，其中第20條、第23條將施用毒品之刑事處
    遇程序，區分為「初犯」及「5年內再犯」、「5 年後再犯
    」，依其立法理由之說明：「初犯」，經觀察、勒戒或強制
    戒治後，應為不起訴處分或不付審理之裁定；經觀察、勒戒
    或強制戒治執行完畢釋放後，「5年內再犯」者，因其再犯
    率甚高，原實施之觀察、勒戒及強制戒治既已無法收其實效
    ，爰依法追訴或裁定交付審理。至於經觀察、勒戒或強制戒
    治執行完畢釋放後，「5年後再犯」者，前所實施之觀察、
    勒戒或強制戒治已足以遮斷其施用毒品之毒癮，為期自新及
    協助其斷除毒癮，仍適用「初犯」規定，先經觀察、勒戒或
    強制戒治之程序。從而依修正後之規定，僅限於「初犯」及
    「5年後再犯」二種情形，始應先經觀察、勒戒或強制戒治
    程序，倘被告於5年內已再犯，經依法追訴處罰，縱其第3次
    （或第3次以上）再度施用毒品之時間，在初犯經觀察、勒
    戒或強制戒治執行完畢釋放5年以後，已不合於「5年後再犯
    」之規定，且因已於「5年內再犯」，顯見其再犯率甚高，
    原實施觀察、勒戒或強制戒治，已無法收其實效，即應依該
    條例第10條處罰（最高法院95年5月9日95年度第7次刑事庭
    會議決定意旨、最高法院95年度台非字第59 號判決及同院
    95年度台非字第65號判決可資參照）；茲被告曾因施用毒品
    案件，經臺灣基隆地方法院以88年度毒聲字第58號裁定送觀
    察、勒戒後，因認無繼續施用傾向，於88年2 月12日釋放出
    所，並經臺灣基隆地方法院檢察署檢察官於88 年1月31日以
    88年度偵字第48 9號為不起訴處分確定，復因於前述觀察勒
    戒執行完畢後5年內之93年1月18日為警採尿前回溯26小時內
    之某時以及自92年10月21日為警採尿前回溯96小時內之某一
    時段起至94年6月19日為警查獲時止，分別再犯施用第一級
    、第二級毒品案件，經臺灣板橋地方法院檢察署檢察官以93
    年度毒偵緝字第28 7號、第288號偵查案件提起公訴及94年
    度毒偵字3478號偵查案件併案審理後，經本院於94年7月29
    日以94年度訴緝字第121號判決有罪，並定其應執行刑為有
    期徒刑1年確定，有臺灣高等法院被告前案紀錄表及電腦列
    印臺灣基隆地方法院檢察署88年度偵字第489號不起訴處分
    書、本院94年度訴緝字第121號刑事判決書各1件在卷足考，
    足徵被告係於觀察、勒戒執行完畢釋放後5年內已再犯施用
    毒品罪，經依法追訴處罰，復犯本件毒品危害防制條例第10
    條之罪無疑。故本件事證明確，被告犯行洵堪認定。
二、查海洛因、甲基安非他命分別係毒品危害防制條例第2 條第
    2 項所稱之第一級毒品、第二級毒品，不得持有、施用，被
    告竟分別持之施用，核其所為，係分別犯毒品危害防制條例
    第10條第1 項之施用第一級毒品罪、同條例第10條第2 項之
    施用第二級毒品罪。被告施用第一級毒品海洛因、施用第二
    級毒品甲基安非他命前後持有海洛因、甲基安非他命行為，
    均為施用之高度行為所吸收，毋庸論罪。而被告同時將海洛
    因及甲基安非他命混合在玻璃球內燃燒施用，係以一行為觸
    犯上開二罪名，為想像競合犯，應從一重之施用第一級毒品
    罪論處，公訴意旨雖認被告所犯上開二罪間，應分論併罰，
    然因被告當庭自承係同時施用第一級毒品海洛因、第二級毒
    品甲基安非他命，在無任何佐證證明被告係分別施用下，自
    以罪疑唯輕原則，認定為想像競合犯，依刑法第55條前段規
    定，從一重以施用第一級毒品既遂罪處斷（修正後第55條但
    書係科刑之限制，為法理之明文化，非屬法律之變更，應逕
    行適用修正後之規定，最高法院95年9 月14日95年度第5 次
    刑事庭臨時庭長會議參照）。又被告有如上開事實欄一(一)所
    載前科及執行完畢（假釋付保護管束期滿已逾三年，假釋並
    未經撤銷）紀錄，此有臺灣高等法院被告前案紀錄表存卷可
    資參照，其於5 年內故意再犯本件有期徒刑以上之罪，不論
    依修正前之刑法第47條，或修正後之刑法第47條第1 項之規
    定，均構成累犯，對被告而言並無有利或不利之情形，自不
    生新舊法比較之問題，應逕依修正後之刑法第47條第1 項，
    論以累犯。爰審酌被告平日素行、經觀察勒戒後、法院判刑
    後仍犯相同罪行，顯見意志不堅，惟念其犯罪係戕害自身，
    尚未害及他人，所犯情節非重，及犯罪後承認犯行，態度尚
    可等及其他一切情狀，量處如主文所示之刑，以資懲儆。
三、扣案之海洛因（淨重0.09公克），為查獲之第一級毒品（被
    告自承無其施用後所剩餘），應依毒品危害防制條例第18條
    第1 項前段沒收銷燬之。而包裹前述海洛因之包裝袋1 只，
    係防止毒品裸露、逸出及潮濕之功用，並便於攜帶，應屬供
    被告施用第一級毒品所用之物，又為其所有之事實，業據被
    告自承在卷，爰依刑法第38條第1 項第2 款宣告沒收。至於
    警查獲被告同時所另扣案之注射針筒9 支，並非違禁物，而
    被告亦堅決否認為其所有或與本案有何關聯，此部分爰不另
    為沒收之諭知。
四、另按人體施用甲基安非他命後，其主要代謝物中，未改變型
    態之甲基安非他命占施用劑量達43％，安非他命則約為5 ％
    ；人體若施用安非他命後，主要代謝物中則有未改變型態之
    安非他命，但無甲基安非他命（法務部調查局93年5 月4 日
    調科壹字第09362413980 號函參照）。則人體若施用安非他
    命，其尿液代謝物不可能出現甲基安非他命，惟人體若施用
    甲基安非他命，尿液代謝物除主要有甲基安非他命外，亦可
    能有少量之安非他命。本件被告之尿液除呈現較少量之安非
    他命陽性反應外，主要係呈現甲基安非他命之陽性反應。是
    依上開說明，本件被告自不可能係施用安非他命，當係施用
    甲基安非他命無疑，因此公訴人認被告係施用安非他命，尚
    有誤會，附此說明。
五、查本件被告所犯施用第一級、第二級毒品案件，並非死刑、
    無期徒刑、最輕本刑為3 年以上有期徒刑之罪或高等法院管
    轄第一審案件，而其於準備程序進行中，被告先就被訴事實
    為有罪之陳述，經法官告知簡式審判程序之旨，並聽取公訴
    人及被告之意見後，本院認適宜改依簡式審判程序進行，爰
    依刑事訴訟法第273 條之1 第1 項、第284 條之1 規定，由
    本院合議庭以裁定由受命法官獨任進行簡式審判程序，併此
    敘明。
據上論斷，應依刑事訴訟法第273 條之1 第1 項、第299 條第1
項前段，毒品危害防制條例第10條第1 項、第2 項、第18條第1
項，刑法第11條前段、第47條第1 項、第55條、第38條第1 項第
2款，判決如主文。
本案經檢察官朱學瑛到庭執行職務。
中　　華　　民　　國　　96　　年　　6 　　月　　6 　　日
　　　　　　　　　刑事第三庭法  官  蕭胤瑮
上列正本證明與原本無異。
如不服本判決，應於判決送達後十日內向本院提出上訴狀（應附
繕本），上訴於臺灣高等法院。
                            書記官  黃炎煌
中　　華　　民　　國　　96　　年　　6 　　月　　6 　　日
附錄：本案論罪科刑法條全文
毒品危害防制條例第10條
施用第一級毒品者，處 6 月以上 5 年以下有期徒刑。
施用第二級毒品者，處 3 年以下有期徒刑。
